【裁判字號】    92,上訴,1100
【裁判日期】    921231
【裁判案由】    毒品危害防制條例
【裁判全文】
臺灣高等法院臺南分院刑事判決           九十二年度上訴字第一一號    Ｇ
      上  訴  人  台灣台南地方法院檢察署檢察官
      被      告  甲  ○  ○
右上訴人因被告違反毒品危害防制條例案件，不服臺灣台南地方法院九十二年度訴字
第三０號中華民國九十二年七月二十五日第一審判決（起訴案號：臺灣台南地方法院
檢察署九十一年度毒偵字第五十一號），提起上訴，本院判決如左：
      主      文
上訴駁回。
      理      由
一、公訴意旨略以：甲○○前曾犯肅清煙毒條例案件，經法院判處有期徒刑二年十月
    確定，於民國八十六年五月三十日執行完畢。復因施用毒品案件，經本院裁定強
    制戒治後再裁定停止戒治，交付保護管束期滿，由臺灣台南地方法院檢察署檢察
    官於民國八十九年五月一日，以八十九年度戒毒偵字第二八七號不起訴處分確定
    。詎甲○○竟仍不知悔改，又於九十年十一月二十日上午十一時四十五分許之前
    三日內某時，在不詳地點，非法施用第一級毒品海洛因一次，為警於九十年十一
    月二十日上午十一時四十五分許，經警採尿送驗後查獲上情，因認被告甲○○涉
    有毒品危害防制條例第十條第一項施用第一級毒品海洛因之罪嫌等情。
二、公訴人認被告甲○○涉有毒品危害防制條例第十條第一項施用第一級毒品海洛因
    之罪嫌，無非以被告上開時地經警採尿送臺灣檢驗科技股份有限公司及法務部調
    查局檢驗結果，均呈嗎啡陽性反應為其論罪之依據。
三、按犯罪事實應依證據認定之，無證據不得認定犯罪事實；又被告之自白不得作為
    有罪判決之唯一證據，仍調查其他證據其他必要之證據，以察其是否與事實相符
    不能證明被告犯罪者，即應諭知無罪之判決，刑事訴訟法第一百五十四條第一項
    、第一百五十六條第二項及第三百零一條第一項分別定有明文。
四、經查，被告甲○○已於本院自白承認於前揭時、地，非法施用第一級毒品海洛因
    一次等情，而被告之尿液經送請台灣檢驗科技股份有限公司及法務部調查局鑑定
    結果，均呈現鴉片或嗎啡陽性反應等情（警卷第三頁、偵查卷第十六頁），惟查
    ，被告之前均堅決否認於九十年十一月二十日上午十一時四十五分許之前三日，
    有非法施用第一級毒品海洛因之犯行，辯稱：「尿液檢驗報告有海洛因陽性反應
    ，可能是我服用感冒藥物造成的，而且當天採尿的人很多，我懷疑我的尿液可能
    被警員弄錯了」等語。原審法為期審慎，除當庭（九十二年一月二十一日下午四
    時零分）命法警再次為被告甲○○採尿外，並將之前被告為警所採集之尿液（檢
    體編號：○○五─二一○號）與原始法院當庭採集之尿液（檢體編號：Ｊ２號）
    及被告甲○○檢送之前服用之糖漿二瓶，送高雄醫學大學附設中和紀念醫院檢驗
    ：「1.扣案之尿液血型是否為同一人？2.扣案之尿液毒品反應如何？3.扣案之尿
    液毒品反應與送驗之糖漿是否有關？」，而依據該院檢驗報告函覆：「1.扣案三
    瓶尿液，兩瓶（檢體編號：○○五─二一○號）是Ｏ型血型，一瓶（檢體編號：
    Ｊ２號）是Ａ型血型；2.送驗檢體編號Ｊ２號尿液檢體有嗎啡陽性反應；3.檢體
    編號○○五─二一○號尿液二瓶均無毒品反應，但檢體編號Ｊ２號尿液只有嗎啡
    反應，無可待因反應，所以編號Ｊ２尿液之嗎啡不是由可待因代謝而來，所以與
    糖漿無關」等情，此有該院檢驗科藥物毒物室九十二年五月二十日答覆文一紙附
    卷可稽（見原審卷第三十四頁至第四十一頁）。而上開檢驗報告其檢驗方法，初
    步檢驗：係採酵素免疫分析法（ＥＩＡ）；確認檢驗：係採氣相層析質譜儀法（
    ＧＣ╱ＭＳ）。按高雄醫學大學附設中和紀念醫院係教學醫院，有關藥物毒物之
    檢驗，在南部地區深具權威性，其檢驗人員及檢驗儀器均首屈一指，其所為之鑑
    定自堪信為真實。
五、查被告甲○○於原審法院審理時自稱：「其血型是Ａ型血型」等情，核與原審法
    院九十二年一月二十一日下午四時庭訊後當庭所採集之尿液（即檢體編號：Ｊ２
    號）同係Ａ型血型，是被告供稱其血型為Ａ型血型，自堪信為真實，亦證明高雄
    醫學大學附設中和紀念醫院係教學醫院上開鑑定結果與事實符合。本件起訴扣案
    之尿液二瓶（即檢體編號○○五─二一○號）為Ｏ型血型，核與被告之血型不符
    ，且Ｏ型血型之尿液檢體，經高雄醫學大學附設中和紀念醫院以酵素免疫分析法
    及氣相層析質譜儀法分析結果，均呈陰性反應，有該院管藥認可字第○○五號濫
    用藥物尿液檢驗報告在卷可稽。關於尿液之血型鑑定結果，上訴人即檢察官上訴
    意旨，認本件尿液之血型鑑定，因為尿液保存時間過久（距採尿已一年又三月餘
    ），可能尿液中之表皮細胞之AB抗原，會因保存不當或存放過久而消失，以致表
    現出未具A或B抗原之型態，以DNA之比對較無誤差，乃請求將本件尿液送請法務
    部調查局鑑定該尿液內表皮細胞之DNA是否與被告所有者相同。關於此點，因係
    專業知識問題，而非鑑定方法有何錯誤，經本院向原鑑定單位高雄醫學大學附設
    中和紀念醫院函查詢問之結果：「該醫院採用間接血型物質測定，而尿液檢體經
    常時間保存，會因蛋白質被分解，而分析鑑定率將下降，致無法鑑別，但結果如
    為分泌型報告，【不會A、B、O、AB等血型因儲存時間增加而互相改變】」等情
    （見本院卷第四十九頁），本件是因被告抗辯始由原審法院送請鑑定，關於尿液
    血型部分，均與被告供述符合，且在檢驗方法及學理上，均無任何錯誤，可以確
    認本件扣案被告之尿液「起訴部分」（檢體編號：○○五─二一○號），與被告
    之血型不符，自非被告之尿液，已無進一步鑑定被告尿液內表皮細胞DNA之必要
    ，是被告所辯扣案尿液非其所有，可以採信，雖然被告嗣後在本院自白有施用毒
    洛因，但是扣案尿液既非被告所有，其鑑定毒品陽性反應之結果，與被告已無關
    ，是本件除被告知之自白外，並無其他任何事證可以佐證其自白，依上開說明，
    被告自白不得為有罪判決之唯一依據，本件被告犯行不能證明。
六、原審據此認被告犯行不能證明，而諭知無罪，核無不合，上訴人即檢察官上訴意
    旨仍認被告犯罪，指摘原判決不當，非有理由，應予駁回。
七、至併辦部分（台灣台南地方法院檢察署九十二年毒偵字第一四八四號）略以：被
    告甲○○於九十二年一月二十一日下午四時，經原審法院庭訊後當庭命法警所採
    集之尿液（即檢體編號：Ｊ２號），其血型為Ａ型，且經高雄醫學大學附設中和
    紀念醫院檢驗結果確有嗎啡陽性反應，認涉犯毒品危害防制條例第十條第一項之
    罪嫌等情。經查本件起訴部分既已諭知無罪，與併辦部分即無裁判上一罪的問題
    ，本院無從審理，此部分應由臺灣臺南地方法院檢察署檢察官另案偵辦，併此敘
    明。
據上論斷，應依刑事訴訟法第三百六十八條，判決如主文。
本案經檢察官劉得鉦到庭執行職務。
中    華    民    國      九十二      年    十二      月      三十一    日
                                  臺灣高等法院臺南分院刑事第六庭
                                      審判長法官  蔡    崇    義
                                            法官  董    武    全
                                            法官  宋    明    中
右正本證明與原本無異。
檢察官如不服本判決，應於判決送達後十日內向本院提出上訴書。
被告不得上訴。
                                      法院書記官  李    育    儒
中    華    民    國      九十三      年      一      月      五        日


司法院資訊處製作；財團法人民間司法改革基金會備份。
